【裁判字號】    99,簡上,239
【裁判日期】    990827
【裁判案由】    詐欺
【裁判全文】
臺灣板橋地方法院刑事判決             99年度簡上字第239號
上  訴  人  臺灣板橋地方法院檢察署檢察官
上  訴  人
即  被  告  丁○○
選任辯護人  黃勝和律師
上列上訴人因詐欺案件，不服本院99年度簡字第635 號簡易判決
處刑（聲請案號：98年度偵字第32013 號）提起上訴，本院依通
常程序自為第一審判決如下：
    主  文
原判決撤銷。
丁○○無罪。
    理  由
一、公訴意旨略以：被告丁○○乃具相當社會生活經驗之人，明
    知對於貿然將自己開立之金融帳戶存摺、金融卡及密碼，交
    付予其他不熟悉人任意使用，可能因此供人利用為犯罪所用
    ，而坊間每每發生有人遭詐騙將款項匯入人頭帳戶後遭提領
    一空，致追索不能一事，並對所提供之帳戶可能因而幫助他
    人從事詐欺不法犯罪有預見，仍於不違背其本意情形下，基
    於幫助不詳年籍、姓名之成年人詐欺取財之未必故意，於民
    國98年9 月6 日某時，在臺北縣某處，提供其開戶取得之中
    華郵政公司五股德音郵局帳號：00000000000000000 號帳戶
    （下稱五股德音郵局帳戶）之存摺、金融卡及密碼予有意犯
    罪之不詳年籍、姓名人士使用。嗣該年籍、姓名不詳人士組
    成之詐騙集團成員即基於意圖為自己不法之所有，於不詳時
    間，在雅虎奇摩拍賣網站上刊登拍賣筆記型電腦1 台，致戊○○陷於錯誤，而以新台幣（下同）13,000元成交，隨即於
    98年9 月13日上午9 時20分許，依其指示，匯款13,000元至
    丁○○所提供之前開帳戶內，嗣因戊○○未如期取得得標商
    品，乃報警而循線查獲。因認被告丁○○涉犯刑法第339 條
    第1 項、第30條第1 項前段之幫助詐欺取財罪嫌。
二、按犯罪事實應依證據認定之，無證據不得認定其犯罪事實；
    又不能證明被告犯罪者，應諭知無罪之判決，刑事訟訴法第
    154 條第2 項、第301 條第1 項分別定有明文。次按刑事訴
    訟法上所謂定犯罪事實之證據，係指足以認定被告確有犯罪
    行為之積極證據而言，該項證據自須適合於被告犯罪事實之
    認定，始得作為斷罪之資料，而認定不利於被告之事實，須
    依積極證據，苟積極證據不足為不利於被告事實之認定時，
    即應為有利於被告之認定，更不必有何有利之證據；事實審
    法院對於證據之取捨，依法雖有自由判斷之權，然積極證據
    不足證明犯罪事實時，被告之抗辯或反證縱屬虛偽，仍不能
    以此資為積極證據應予採信之理由；最高法院29年上字第31
    05號、30年上字第482 、816 號分別著有判例可資參照。且
    刑事訴訟上證明之資料，無論其為直接證據或間接證據，均
    須達於通常一般之人均不致於有所懷疑，而得確信其為真實
    之程度，始得據為有罪之認定，若其關於被告是否犯罪之證
    明未能達此程度，而有合理性懷疑之存在，致使無從形成有
    罪之確信，根據「罪證有疑、利於被告」之證據法則，即不
    得遽為不利被告之認定，最高法院亦著有76年度台上字第49
    86號判例意旨可資參照。
三、公訴人認被告涉有上開幫助詐欺犯嫌，無非係以被告丁○○
    於偵查中之自白，證人戊○○於警詢中證述，及卷附開戶資
    料、郵局存簿儲金立帳申請書、印鑑卡及客戶歷史交易清單
    等為其論據。訊之被告丁○○堅詞否認有何幫助詐欺取財犯
    行，辯稱：因為證人甲○○以手機傳簡訊給伊，而當時伊因
    急需辦理貸款，以為是真的可以辦貸款，且因為證人甲○○
    公司門上有掛律師事務所的招牌，所以一直以為那裡是律師
    事務所，因而將身分證證件等資料都交給甲○○所轉請之乙○○辦理，伊不知其帳戶提款卡、密碼會遭詐騙集團使用，
    伊並沒有幫助詐欺之故意等語。
四、經查：
（一）被害人戊○○因見雅虎奇摩拍賣網站上刊登拍賣筆記型電
      腦1 台，致其陷於錯誤，而以13,000元成交，隨即於98年
      9 月13日上午9 時20分許，依指示匯款13,000元至被告丁○○所有之前揭五股德音郵局帳戶乙節，除據被害人戊○○於警詢時指訴綦詳（見偵查卷第9 、10頁），復有卷附
      被告開戶資料、郵局存簿儲金立帳申請書、印鑑卡及客戶
      歷史交易清單等附卷可資佐證（同上偵查卷第39、40頁）
      ，足見被告所申設之五股德音郵局帳戶，業遭詐欺集團成
      員供作詐騙被害人戊○○之人頭帳戶等情，堪以認定。
（二）查被告丁○○因於手機見證人甲○○以0000000000手機傳
      簡訊稱可幫忙辦理貸款，被告並交付甲○○存摺、身分證
      及健保卡、土地建物所有權狀及印鑑證明等影文文件，嗣
      證人甲○○陳稱被告信用有瑕疵，並轉交被告所交付之上
      開資料予證人乙○○，請其協助被告辦理貸款，證人乙○○係見求職便利通廣告而向自稱周先生之人聯繫，並請被
      告交付存摺、印章、提款卡、密碼等文件予自稱周先生之
      人乙節，業經證人甲○○、乙○○於本院審理時結證無訛
      （見本院99年5 月18日審理筆錄），並有被告通話明細單
      、土地、建物所有權狀及印鑑證明影本及求職便利通廣告
      影本各1 件等附卷可參，足證被告所稱欲辦理貸款而交付
      相關存摺文件予證人甲○○及乙○○等節，應堪信實。查
      被告既於提供前揭帳戶、提款卡、密碼等予證人乙○○所
      稱周先生之人，同時並將己有之辦理貸款所需之相關土地
      、建物有所有權狀及印鑑證明等亦交付予證人乙○○，則
      被告是否係將上開帳戶賣予詐騙集團使用，確有可疑。
（三）次查，證人甲○○確有交付被告其名片，名片上記載為「
      鑫鈺國際財經有限公司」、「政法律師事務所法務專員」
      ，且證人乙○○嗣寄還被告之土地及建物所有權狀影本時
      ，信封上記載為「遠東國際商業銀行、理財專員乙○○」
      等情，業經證人甲○○、乙○○結證上情無訛（見同上審
      理筆錄），並有甲○○名片及掛號函件信封影本各1 件在
      卷足憑，是被告陳稱：伊因見證人甲○○所交付之名片為
      律師事務所法務專員，而相信甲○○有能力為伊辦理貸款
      ，而甲○○嗣轉請乙○○協助辦理貸款時，並不疑有他，
      而將相關存摺、提款卡、密碼交付證人乙○○所稱之周先
      生乙節，即無悖於常情。
（四）第查，證人乙○○因發現自稱周先生之人可能為詐騙集團
      之人，便傳簡訊通知被告，請被告趕緊去銀行做凍結，而
      被告向郵局查詢後始知其帳戶已成警示帳戶等情，亦經證
      人乙○○證述在卷，且有行動電話簡訊翻拍照片9 紙等附
      卷可佐；而證人乙○○因見求職便利通廣告而分別介紹包
      括被告在內之三人辦理貸款，其中另案被告丙○○亦因與
      證人乙○○聯絡欲辦30萬元的貸款，乙○○介紹自稱周先
      生之人，伊與周先生相約後，便將提款卡、存摺、印章交
      給周先生派來的快遞之事實，嗣經檢察官調查後對丙○○
      為不起訴處分等情，業經本院調閱臺灣士林地方法院檢察
      署98年度偵字第14022 、99年度偵字第24 35 號等偵查卷
      宗核閱無訛，並有相關證人筆錄及不起訴處分書2 份可憑
      。另證人乙○○亦以協助辦理貸款為由，告知蘇正文可以
      提供銀行金融帳戶及提款卡之方式獲取貸款，致蘇正文亦
      依該詐欺集團成員指示，將其帳戶之存摺、提款卡及密碼
      交付予詐欺集團成員，嗣臺灣板橋地方法院對乙○○為不
      起訴處分之情，亦經本院調取臺灣板橋地方法院檢察署99
      年度偵字第3277號偵查卷宗核閱屬實，並有相關證人筆錄
      及不起訴處分書1 份在卷可參。是被告所辯：伊是為辦理
      貸款始將存摺、提款卡、密碼交付證人乙○○所稱周先生
      之人，伊並無幫助詐欺之故意乙情，應屬可採。
五、綜上各情以參，公訴人上開就被告丁○○本件犯罪之指訴，
    與事實未盡相符，且依上開所述理由，亦不足確認被告丁○○有幫助詐欺之不確定故意。被告丁○○上開所辯，尚非虛
    詞而不可採，此外復查無其他積極證據足認被告丁○○確有
    上開被訴之幫助詐欺之不確定故意，從而依上揭說明，本件
    既尚不能確實證明被告丁○○有被訴幫助詐欺取財行為，尚
    有合理之懷疑，循據前開之說明，並基於「罪證有疑，利於
    被告」之刑事訴訟原則，自不能為被告丁○○有罪之認定。
    原審未察，遽予論罪科刑，自有未洽。是被告丁○○執前詞
    理由，提起上訴，非無理由，本件自應由本院就原審關於被
    告丁○○部分之簡易判決撤銷，逕依通常程序，改判諭知被
    告丁○○無罪之第一審判決。至檢察官以被告之前揭帳戶，
    另有其他被害人金玟芳、翁麒珍受騙而匯款，認係一行為觸
    犯數罪名之想像競合犯，為聲請簡易判決處刑書之效力所及
    ，原審未及斟酌審判為由提起上訴，然因本件既為無罪之諭
    知，即無裁判上一罪之關係，上訴即無理由，併此敘明。
六、至移送併辦部分（臺灣板橋地方法院檢察署98年度偵字第32
    009、32286 號，臺灣士林地方法院檢察署98年度偵字第153
    51號、99年度偵字第3251號），因本件既為無罪之諭知，上
    開併辦部分即與本案無裁判上一罪之關係，應退由檢察官另
    為適法之處理。
據上論斷，應依刑事訴訟法第455 條之1 第1 項、第3 項、第45
2 條、第369 條第1 項、第301 條，判決如主文。
本件經檢察官陳宣每到庭執行職務。
中    華    民    國    99    年    8     月    27    日
                  刑事第十五庭  審判長法  官 吳幸娥
                                      法  官 許炎灶
                                      法  官 廖欣儀
上列正本證明與原本無異。
如不服本判決，應於判決送達後10日內敘明上訴理由，向本院提
出上訴狀 (應附繕本) ，上訴於臺灣高等法院。其未敘述上訴理
由者，應於上訴期間屆滿後20日內向本院補提理由書「切勿逕送
上級法院」。
                                      書記官  黃頌棻
中    華    民    國   099    年    8     月    27    日

司法院資訊處製作；財團法人民間司法改革基金會備份。
